【裁判字號】    97,交抗,581
【裁判日期】    970523
【裁判案由】    違反道路交通管理處罰條例
【裁判全文】
臺灣高等法院交通事件裁定            97年度交抗字第581 號
抗  告  人
即受處分人  甲○○
上列抗告人即受處分人因違反道路交通管理處罰條例案件，不服
臺灣士林地方法院中華民國97年3 月31日裁定（97年度交聲字第
285號），提起抗告，本院裁定如下：
    主  文
抗告駁回。
    理  由
一、原處分意旨略以：受處分人甲○○所有車牌215-ER號營小客
    車，於民國（下同）96年11月21日凌晨2時2分，在國道二號
    （舉發通知單及裁決書均誤載為國道一號）西向7.2公里處
    ，行車時速達152公里，經警當場舉發其於行車速限為時速
    90 公里之路段，行車時速超過規定之最高時速60公里以上
    未滿80公里之違規行為，依道路交通管理處罰條例第43條第
    1項第2款、第4項、第5項及違反道路交通管理事件統一裁罰
    基準表之規定裁處受處分人罰鍰新臺幣（下同）8,000元，
    吊扣汽車牌照3個月，施以道路安全講習，並依同條例第63
    條第1項第3款記違規點數3點等語。
二、受處分人聲明異議意旨略以：伊於上揭時地之行車時速約僅
    100至110公里，斯時路肩處停有車輛，伊誤認該車輛故障，
    駛向路肩查看是否需施以救助，故未注意車速；另伊當時急
    欲上廁所，雖有超速，但並未達60公里；警車停於路肩時，
    未放置三角架亦未開警示燈，顯然違法云云。
三、原裁定意旨略以：
（一）按汽車駕駛人，駕駛汽車行車速度，超過規定之最高時速
      60公里以上者，處新臺幣6,000 元以上24,000元以下罰鍰
      ，並當場禁止其駕駛，並吊扣該汽車牌照3 個月，另應接
      受道路交通安全講習；又汽車駕駛人有第43條情形者，除
      依原條款處罰鍰外，並予記違規點數3 點，道路交通管理
      處罰條例第43條第1項第2款、第4項、第5項、第63條第1
      項第3款分別定有明文。
（二）經查受處分人前揭違規事實，業據證人即取締本件違規之
      警員余沅濱證稱：當天伊與小隊長管獻芝於國道二號北二
      高西向7.2公里處路肩值勤，西向8.5公里、8.3 公里處均
      有速限標示及前有測速照相之警示牌，故伊等擇定上開位
      置以雷射測速槍進行測速，該雷射槍於96年10月2 日經檢
      定合格，雷射槍測速之角度是對準轉彎過來之前1、2部車
      ；本件違規時間為凌晨，路段行車稀少，依雷射槍儀表板
      顯示，受處分人速度達152 公里，小隊長管獻芝測到超速
      後，即以指揮棒攔停受處分人，並告知違規事實及提示雷
      射槍顯示之測速紀錄予受處分人確認，受處分人對測得之
      速度紀錄並無異議，只是說急著上廁所，小隊長告知受處
      分人此並非超速之合法理由；當時並無車輛故障停在路肩
      ，就是警車執行勤務停於路肩；若受處分人車速僅100 公
      里至110 公里，不會被雷射槍測到超速等語（原法院卷第
      28 至29頁），並有現場圖1 紙、現場照片4幀附卷足憑（
      原法院卷第31至33頁），堪認上揭證述屬實；又警方取締
      所使用之雷射測速儀，為經濟部標準檢驗局檢定合格，有
      效期限至97年10月31日之測速裝置，有該局96年10月3 日
      出具之檢定合格證書1 紙在卷可按（原法院卷第34頁），
      所測得之數值自得作為取締交通違規之參考，且受處分人
      於警方舉發違規時，就測速結果亦無異議，足徵其辯稱超
      速並未達60公里云云，洵為事後卸責之詞，殊不足採。因
      認原處分機關依道路交通管理處罰條例第43條第1項第2款
      、第4項、第5項及違反道路交通管理事件統一裁罰基準表
      之規定，裁處受處分人罰鍰8,000元，吊扣汽車牌照3個月
      ，施以道路安全講習，並依同條例第63條第1項第3款記違
      規點數3 點，並無違法或不當，爰裁定駁回受處分人異議
      之聲明。
四、受處分人抗告意旨略以：伊於警方開單當時即表明車速沒有
    那麼快，但警方不予理會，況證人即取締警員余沅濱於原法
    院證稱：速限90公里之路段，車速達110 公里以上才會開單
    等語，足見以雷射槍測速會產生誤差。又警方於深夜時段將
    警車停放於路肩而未開警示燈，已屬違法，其執法即有爭議
    。再者，警方用以測速之雷射槍，其型號並未載明於罰單上
    ，是否與96年10月2 日經檢定合格之測速槍為同一支，尚非
    無疑。為此提起抗告，求予撤銷原裁定，更為適當之裁定云
    云。
五、本院查：
（一）抗告人即受處分人雖辯稱：伊當時車速未達152 公里，警
      方於速限90公里之路段，須車速達110 公里以上才會開單
      ，顯見以雷射槍測速會產生誤差云云，惟查抗告人於原法
      院訊問時係堅稱當時車速僅100至110公里，經原法院向證
      人即取締本件違規之警員余沅濱質以若車速為100至110公
      里是否會認為超速時，證人余沅濱始證稱：若車速僅100
      至110公里不會被認為超速，伊和小隊長都是從車速110公
      里以上才開始取締等語（原法院卷第29頁），足見警方於
      取締超速違規時，為避免所測到之車速恰落在速限值左右
      而遭取締所產生之爭議，往往會給予一寬限值，並非謂以
      雷射測速槍所測得之數據必不精確；以證人余沅濱所證當
      時該路段行車數甚少，受處分人當時之車速高達152 公里
      （原法院卷第28頁），已明顯高於速限值甚多等情觀之，
      復佐以該據以測速之雷射槍甫於96年10月2 日經檢定合格
      ，有效期限至97年10月31日，有經濟部標準檢驗局96年10
      月3 日出具之雷射測速儀檢定合格證書附卷可憑（原法院
      卷第34頁），堪認本件員警以雷射測速槍所測得之車速數
      據應具有相當之準確性。抗告人雖又稱：警方用以測速之
      雷射槍，其型號並未載明於罰單上，是否與96年10月2 日
      經檢定合格之測速槍為同一支，尚非無疑云云；惟查證人
      即本件舉發員警余沅濱業已證稱與抗告人間並無何身分、
      業務、公務上或其他利害關係（原法院卷第28頁），其二
      人間當無嫌隙，衡情舉發員警應無甘冒偽證罪刑責風險而
      設詞構陷之理。從而，既查無任何證據足資證明執勤員警
      有何捏造事實違法取締之不法情事，並參酌員警執行公務
      時，本身即受有行政懲處責任之監督，且其到庭具結作證
      ，更係以刑事責任擔保其證言之真實性，足見其證述及所
      提出之雷射測速儀檢定合格證書，應非子虛，自足採信。
      抗告人在別無任何證據下，徒憑空言臆測，任意質疑本件
      舉發之正確性，實難憑取。
（二）抗告人另稱：警方於深夜時段將警車停放於路肩而未開警
      示燈，已屬違法，其執法即有爭議云云。查證人余沅濱於
      原法院係證稱：「……我們有帶測速雷射槍，西向8.5 、
      8.3 公里處各有限速標示（如照片一、二、三所示），並
      有前有測速照相的警示牌，所以我們擇定站在7.2 公里處
      測速。當時警車會關閉巡邏燈，一個警員操作雷射槍測速
      ，一個警員在車內等到測到超速車輛後開警示燈，警示車
      輛停下。……當時是小隊長拿雷測槍測到超速，並且用指
      揮棒攔停，我在車內開警示燈」等語（原法院卷第28至29
      頁），固堪認本件取締員警於測速當時並未開啟警示燈，
      惟查，證人余沅濱既證稱上開路段西向8.5、8.3公里處各
      有限速標示及前有測速照相的警示牌，並提出照片為證（
      原法院卷第32至33頁），而此情復為抗告人所是認（原法
      院卷第30頁），顯見上開限速標示及警示牌之設置，已達
      告知用路人依速限駕駛、促請駕駛人注意不得違規行駛之
      目的，而與道路交通管理處罰條例第7條之2第3 項之規定
      並無違背；況縱令員警於測速當時未開警示燈，或有未當
      ，然此亦與抗告人超速行駛之違規行為無涉，抗告人明知
      該路段速限值上限係90公里，猶執意違規超速行駛，自不
      容其將本身之過咎諉責於員警取締違規之方式，是其此部
      分所辯亦無足取。
（三）綜上所述，原裁定以原處分機關依道路交通管理處罰條例
      第43條第1項第2款、第4項、第5項及違反道路交通管理事
      件統一裁罰基準表之規定，裁處受處分人罰鍰8,000 元，
      吊扣汽車牌照3 個月，施以道路安全講習，並依同條例第
      63條第1項第3款記違規點數3 點，並無違法或不當，而駁
      回抗告人即受處分人異議之聲明，洵屬正確。抗告人猶執
      上詞置辯，提起抗告，指摘原裁定不當，核無理由，應予
      駁回。
六、據上論斷，應依道路交通管理處罰條例第89條，道路交通案
    件處理辦法第26條，刑事訴訟法第412 條，裁定如主文。
中    華    民    國    97    年    5     月    23    日
                  刑事第九庭審判長法  官  陳貽男
                                  法  官  許宗和
                                  法  官  周盈文
以上正本證明與原本無異。
不得再抗告。
                                  書記官  余姿慧
中    華    民    國    97    年    5     月    23    日


司法院資訊處製作；財團法人民間司法改革基金會備份。
